臺灣彰化地方法院刑事判決
                                    109年度金訴字第135號
公  訴  人  臺灣彰化地方檢察署檢察官
被      告  尤宇鴻


上列被告因違反洗錢防制法等案件，經檢察官提起公訴（109年
度偵字第11512號），本院判決如下：
    主    文
尤宇鴻幫助犯洗錢防制法第十四條第一項之一般洗錢罪，處有期
徒刑參月，併科罰金新臺幣貳萬元，罰金如易服勞役，以新臺幣
壹仟元折算壹日。緩刑貳年，並應依附件即本院一一○年度員司
刑移調字第四五號調解程序筆錄所示內容支付損害賠償。
    犯罪事實
一、尤宇鴻前在網路上瀏覽得悉辦理貸款之廣告，因其有資金需
    求，遂與真實姓名年籍不詳、自稱「小陳」之成年男子聯繫
    ，「小陳」要求尤宇鴻提供金融帳戶之存摺、提款卡及密碼
    ，尤宇鴻預見將自己金融帳戶之存摺、提款卡及密碼提供予
    他人使用，足供他人作為詐欺取財犯罪之用，他人用以提領
    後即產生遮斷資金流動軌跡以逃避國家追訴、處罰之效果，
    竟仍以縱若有人持以詐欺取財，或掩飾、隱匿特定犯罪所得
    ，亦不違反其本意，而基於幫助他人詐欺取財、洗錢之不確
    定故意，於民國109年7月底、8月初之某日，在彰化縣溪湖
    鎮某統一便利商店，將其所申辦之兆豐國際商業銀行（下稱
    兆豐銀行）帳號000-00000000000號帳戶存摺、提款卡及密
    碼交付「小陳」。嗣「小陳」所屬詐欺集團成員取得尤宇鴻
    上開帳戶存摺、提款卡及密碼後，即共同意圖為自己不法之
    所有之詐欺及掩飾不法所得去向之洗錢犯意聯絡，於109年8
    月8日18時50分前某時許，先後自稱為網購賣家「三降茶」
    、「農會人員」，撥打電話予戴淑美，佯稱：因公司程序設
    定錯誤，每月都會從戴淑美帳戶扣款若干；若未依指示操作
    該程序，每個月均會從伊帳戶內扣除款項云云，致戴淑美陷
    於錯誤，依指示於同日18時50分許，轉帳新臺幣（下同）9
    萬9,123元至尤宇鴻上開兆豐銀行帳戶內，旋遭提領一空。
    嗣戴淑美察覺有異，報警處理而循線查悉上情。
二、案經彰化縣警察局員林分局報告臺灣彰化地方檢察署檢察官
    偵查起訴。
    理    由
一、本判決所引用被告以外之人於審判外之言詞或書面陳述，而
    不符合刑事訴訟法第159條之1至第159條之4之規定者，檢察
    官、被告尤宇鴻均已明示同意作為證據（本院卷第15頁背面
    、第51頁背面、第52頁），本院審酌各該證據製作時之情況
    ，並無違法不當之情事，以之作為證據應屬適當，依刑事訴
    訟法第159條之5第1項之規定，認具有證據能力。
二、上揭犯罪事實，業據被告於審理時坦承不諱（見本院卷第51
    頁背面），核與被害人戴淑美於警詢時指訴之情節相符（見
    偵卷第45至49頁），並有兆豐銀行股份有限公司109年9月8
    日兆銀總集中字第0000000000號函暨客戶基本資料表、交易
    明細表、戴淑美京城銀行存摺封面、轉帳證明畫面各1份（
    見偵卷第19至33、57至59頁）在卷可稽。足認被告自白與事
    實相符，洵堪採信。綜上，本案事證已臻明確，被告犯行堪
    以認定，應予依法論科。
三、核被告所為，係犯刑法第30條第1項前段、第339條第1項之
    幫助詐欺取財罪，及刑法第30條第1項前段、洗錢防制法第1
    4條第1項之幫助一般洗錢罪，公訴意旨認被告係涉犯洗錢防
    制法第14條第1項之一般洗錢罪，然按刑法上之幫助犯，係
    以幫助他人犯罪之意思而參與犯罪構成要件以外之行為而成
    立（最高法院27年上字第1333號判例可資參照，然於108年7
    月4日大法庭新制實施後，已不具通案拘束力，其效力等同
    裁判），依卷證資料所示，被告僅提供金融帳戶予詐騙集團
    成員使用，並未實際參與詐術之實施及後續之提款行為，所
    為即屬一般洗錢罪之幫助犯，公訴意旨容有誤會；惟正犯與
    幫助犯、既遂犯與未遂犯，其基本犯罪事實並無不同，僅犯
    罪之態樣或結果有所不同，尚不生變更起訴法條之問題（最
    高法院101年度台上字第3805號判決意旨參照），自毋庸再
    變更起訴法條。被告係以一行為觸犯數罪名，為想像競合犯
    ，應依刑法第55條前段規定，從一重之幫助一般洗錢罪處斷
    。又被告本案犯行僅屬幫助犯，爰依刑法第30條第2項規定
    ，按正犯之刑減輕。另被告於審判中自白洗錢犯罪，應依洗
    錢防制法第16條第2項規定，減輕其刑，並依刑法第70條規
    定遞減之。
四、爰審酌被告任意將其所有之金融帳戶存摺、提款卡及密碼交
    付他人充為犯罪收贓之用，不僅助長詐欺等財產犯罪於社會
    上充斥橫行，且造成國家查緝犯罪之困難，並使被害人蒙受
    財產損失；被告本身未實際參與施用詐術或後續提款等犯行
    ，可責性較低；被告於本院審理時坦承犯行，且已與被害人
    達成和解，賠償損害之犯後態度（此有本院110年度員司刑
    移調字第45號調解程序筆錄、電話洽辦公務紀錄單各1份存
    卷可參）；兼衡被告犯罪動機、目的及其智識程度、生活狀
    況等一切情狀，量處如主文所示之刑，就併科罰金部分諭知
    易服勞役之折算標準，以示懲儆。
五、本案並無積極證據足認被告獲有犯罪所得，故無宣告沒收或
    追徵犯罪所得之必要。又被告所提供之金融帳戶，業遭警示
    、凍結，無法繼續使用，存摺、提款卡功能僅為金融交易之
    用，本身財產價值不高，亦可隨時申請，欠缺刑法上之重要
    性，依刑法第38條之2第2項之規定，不予宣告沒收。
六、被告未曾因故意犯罪受有期徒刑以上刑之宣告，有臺灣高等
    法院被告前案紀錄表1份可稽，其正值青壯年，因一時思慮
    未周，致觸刑章，犯後深表認錯，並與被害人成立調解，賠
    償其損失，已如上述，信其歷此偵、審程序及刑之宣告，當
    知所警惕，而無再犯之虞，若能切實改過，奮發向前，仍大
    有可為，本院乃認前揭宣告之刑，以暫不執行為適當，爰依
    刑法第74條第1項第1款規定，宣告緩刑2年，以勵自新。又
    緩刑宣告，得斟酌情形，命犯罪行為人向被害人支付相當數
    額之財產或非財產上之損害賠償，為刑法第74條第2項第3款
    定有明文。本院斟酌被害人之權益，並給予被告自新機會，
    認於被告緩刑期間，課予依上開調解內容履行之負擔，應屬
    適當，爰併命被告應依本院調解程序筆錄所示內容履行賠償
    義務，被告爾後如有違反該調解程序筆錄內容情事，足認宣
    告緩刑難收預期效果時，被害人得向檢察官陳報，而由檢察
    官斟酌情節，依法聲請法院撤銷緩刑，併此敘明。
據上論斷，應依刑事訴訟法第299條第1項前段，洗錢防制法第14
條第1項、第16條第2項，刑法第11條、第30條第1項前段、第2 
項、第339條第1項、第55條前段、第42條第3項前段、第74條第1
項第1款、第2項第3款，刑法施行法第1條之1第1項，判決如主文
。
本案經檢察官林芬芳提起公訴，檢察官林佳裕到庭執行職務。
中    華    民    國    110    年    7    月   30     日
                        刑事第一庭審判長法官  紀佳良
                                  法      官  王素珍
                                  法      官  張鶴齡
以上正本證明與原本無異。　　　　　　　　　　　　　　　　
如不服本判決應於收受判決後20日內向本院提出上訴書狀，並應
敘述具體理由；其未敘述上訴理由者，應於上訴期間屆滿後20日
內向本院補提理由書（均須按他造當事人之人數附繕本）「切勿
逕送上級法院」。
告訴人或被害人對於判決如有不服具備理由請求檢察官上訴者，
其上訴期間之計算係以檢察官收受判決正本之日期為準。
中　　華　　民　　國　　110 　年　　7 　　月　　30　　日
                                  書  記  官  黃當易
附錄論罪科刑法條：
刑法第339條
意圖為自己或第三人不法之所有，以詐術使人將本人或第三人之
物交付者，處五年以下有期徒刑、拘役或科或併科五十萬元以下
罰金。
以前項方法得財產上不法之利益或使第三人得之者，亦同。
前二項之未遂犯罰之。
洗錢防制法第14條
有第二條各款所列洗錢行為者，處七年以下有期徒刑，併科新臺
幣五百萬元以下罰金。
前項之未遂犯罰之。
前二項情形，不得科以超過其特定犯罪所定最重本刑之刑。